最高法院刑事裁定　　　　　　　　　　111年度台抗字第805號
再 抗告 人　李俊農



上列再抗告人因違反毒品危害防制條例等罪聲明異議案件，不服
臺灣高等法院高雄分院中華民國111年4月21日駁回其抗告之裁定
（111年度抗字第101號），提起再抗告，本院裁定如下：
    主  文
再抗告駁回。
    理  由
一、按數罪併罰之定應執行刑，其目的在將各罪及其宣告刑合併
    斟酌，進行充分而不過度之評價，為一種特別量刑過程。又
    定應執行刑之實體裁定，具有與科刑判決同一之效力。行為
    人所犯數罪，經裁判酌定其應執行刑之實體裁判確定後，即
    生實質之確定力，除因增加經另案判決確定合於數罪併罰之
    其他犯罪，或原定應執行刑之數罪中有部分犯罪，因非常上
    訴、再審程序而經撤銷改判，或有赦免、減刑等情形，致原
    裁判定刑之基礎已經變動，或其他客觀上有責罰顯不相當之
    特殊情形，為維護極重要之公共利益，而有另定應執行刑之
    必要者外，法院應受原確定裁定實質確定力之拘束。已經定
    應執行刑確定之各罪，除上開例外情形外，法院再就該各罪
    之全部或部分重複定其應執行刑，前、後二裁定對於同一宣
    告刑重複定刑，自均屬違反一事不再理原則，不以定刑之各
    罪範圍全部相同者為限，此為本院一致之見解。又刑法第 2
    條第1 項係關於行為後法律變更者，就行為時及裁判時之法
    律比較適用之準據法規定，僅於被告行為後法律有變更，法
    院為裁判時，始有適用。倘法院「裁判確定後」，縱法律變
    更，檢察官於指揮執行時，除立法者另以法律規定而有例外
    情形，應從其規定外，仍須按原確定裁判主文及所適用之法
    律執行，並不生所謂新舊法比較適用，或是否依新法規定執
    行之問題。
二、原聲請意旨略以：再抗告人即受刑人李俊農（下稱再抗告人
    ）因於民國94年8、9月間非法轉讓可發射子彈具殺傷力之手
    槍犯行，經臺灣高雄地方法院（下稱高雄地院）以110 年度
    訴字第413 號判決轉讓手槍罪，處有期徒刑2年7月，併科罰
    金新臺幣1萬元，並於110年11月17日確定（即原裁定附表《
    下稱附表》一編號9），此罪係於附表二所示3罪中首先判決
    確定日96年5月3日前所犯，符合刑法第50條併合處罰之規定
    ，又附表二編號1所示之罪係得易科罰金之罪，附表二編號2
    、3所示之罪則為不得易科罰金之罪，依刑法第50條第2項規
    定，受刑人得選擇僅就不得易科罰金之罪併合處罰，再抗告
    人請求檢察官就附表二編號2、3及附表一編號9 所示之罪向
    法院聲請定應執行刑，竟未經檢察官准許，而另就附表一編
    號1至9向法院聲請定應執行刑，致再抗告人蒙受重大不利益
    ，其執行指揮顯有不當，爰聲明異議。
三、原裁定意旨略以：
(一)再抗告人所犯如附表二編號1至3所示3罪，業經本院於101年
    3月29日以101年度台抗字第274 號定其應執行刑有期徒刑16
    年確定。其中附表二編號1 所示之罪，雖為得易科罰金之罪
    ，然該罪既早於刑法第50條於102年1月25日修正施行前，即
    已經法院與附表一編號2、3所示之罪裁定其應執行刑確定，
    則該裁定法律效果於斯時已臻確定，再抗告人要無嗣後再執
    修正後之規定主張為準據法，況再抗告人曾就檢察官聲請附
    表二編號1 與編號2、3所示之罪定應執行刑之執行聲明異議
    （主張不要合併定刑），經原審法院以105年度聲字第358號
    駁回聲明異議，並經本院以105年度台抗字第477號裁定駁回
    其抗告而確定。再抗告人聲明意旨謂其得選擇僅就附表二編
    號2、3所示不得易科罰金之罪併合處罰，而不包括附表二編
    號1所示之罪云云。於法未合。
(二)再抗告人所犯如附表二編號1至3所示3 罪，既經法院裁定其
    應執行刑確定，則自無再抗告人所主張應重新拆開，將其中
    附表二編號2、3所示之罪與另案附表一編號9 所示之罪合併
    定刑之理，其請求違反數罪併罰之基準，乃係任由受刑人擇
    其中最為有利或不利之數罪合併定刑，於法難認有據。再者
    ，再抗告人所犯各罪之一部或全部均無非常上訴、再審程序
    而經撤銷改判，亦無因赦免、減刑、更定其刑等致裁判定刑
    基礎已經變動，或客觀上有責罰顯不相當為維護極重要之公
    共利益，而有另定應執行刑之必要等情形，自應受上開定應
    執行刑確定裁定實質確定力之拘束，不得就已經定應執行刑
    確定之各罪，任意割裂，再就部分之罪改聲請定應執行刑，
    是再抗告人本件請求既不合法，檢察官否准其請求之刑之執
    行指揮，於法有據，第一審法院駁回再抗告人聲明異議，並
    無不合，其抗告為無理由，應予駁回。
四、經核於法並無違誤。再抗告意旨並未具體指摘原裁定駁回其
    抗告有何違法或不當，仍執陳詞，徒以依修正後之刑法第50
    條再抗告人對於得易科與不得易科罰金之罪是否合併定刑有
    選擇權，對於刑罰權規範之變更，原裁定未適用較有利之新
    法，其適用法規即有不當等語，指摘原裁定違誤，係就原裁
    定已敘明之事項，持憑己見，再為爭辯，難謂有據。本件再
    抗告為無理由，應予駁回。
據上論結，應依刑事訴訟法第412條，裁定如主文。
中    華    民    國   111    年    6     月    23    日
                  刑事第二庭審判長法  官  林  勤  純  
                                  法  官  蔡  新  毅  
                                  法  官  莊  松  泉  
                                  法  官  李  釱  任  
                                  法  官  王  梅  英  
本件正本證明與原本無異
                                  書記官
中    華    民    國   111    年    6     月    28    日